臺灣新竹地方法院刑事判決
110年度簡上字第37號
上  訴  人  
即  被  告  彭秀琴



送達代收人  諾維克
輔  佐  人  諾維克
上列上訴人即被告因家庭暴力之傷害案件，不服本院新竹簡易庭
於民國110 年1 月29日所為之110 年度竹簡字第79號第一審刑事
簡易判決（聲請簡易判決處刑案號：臺灣新竹地方檢察署檢察官
109 年度偵字第7970號），提起上訴，本院管轄第二審之合議庭
認為應改依適用通常程序審理，並自為第一審判決如下：
    主  文
原判決撤銷。
丙○○犯傷害罪，處拘役柒日，如易科罰金，以新臺幣壹仟元折
算壹日。
    事  實
一、緣丙○○為彭淨筵之姑姑，甲○○（所涉犯傷害罪嫌部分另
　　案經臺灣新竹地方檢察署檢察官為不起訴處分確定）則為彭
　　淨筵之夫，是以丙○○與甲○○間具有家庭暴力防治法第3
　　條第4 款之家庭成員關係。丙○○與甲○○、彭淨筵及彭鑛
　　淋等人於民國109 年6 月6 日17時許，在新竹市北區天府路
　　1 段福德宮土地公廟前，因農事後雜草堆放問題而生口角及
　　追逐，丙○○竟基於傷害他人身體之單一犯意，接續徒手推
　　及揮打甲○○，甲○○以左手阻擋，因此受有左上臂瘀青及
　　左肩疼痛之傷害。
二、案經甲○○訴由新竹市警察局第一分局報請臺灣新竹地方檢
　　察署檢察官偵查聲請簡易判決處刑。
    理  由
一、證據能力：
（一）按被告以外之人於審判外之言詞或書面陳述，除法律有規
      定者外，不得作為證據；又被告以外之人於審判外之陳述
      ，雖不符合同法第159 條之1 至第159 條之4 之規定，但
      經當事人於審判程序同意作為證據，法院審酌該言詞陳述
      或書面陳述作成時之情況，認為適當者，亦得為證據。當
      事人、代理人或辯護人於法院調查證據時，知有第159 條
      第1 項不得為證據之情形，而未於言詞辯論終結前聲明異
      議者，視為有前項之同意，刑事訴訟法第159 條第1 項及
      第159 條之5 分別定有明文。其立法意旨在於傳聞證據未
      經當事人之反對詰問予以核實，原則上先予排除；惟若當
      事人已放棄反對詰問權，於審判程序中表明同意該等傳聞
      證據可作為證據；或於言詞辯論終結前未聲明異議，基於
      尊重當事人對傳聞證據之處分權，及證據資料愈豐富，愈
      有助於真實發見之理念，且強化言詞辯論主義，使訴訟程
      序得以順暢進行，上開傳聞證據亦均具有證據能力。經查
      本判決下列所引用之被告以外之人於審判外之陳述，除被
　　　告及其輔佐人對於證人即告訴人甲○○之警詢及偵訊時之
　　　陳述、告訴人甲○○之國軍新竹地區醫院受理家庭暴力事
　　　件驗傷診斷書1 份等之證據能力予以爭執外（詳下述），
　　　其餘亦屬傳聞證據部分，在本案言詞辯論終結前，檢察官
　　　、被告及其輔佐人均未就本判決其餘所引用被告以外之人
　　　於審判外之陳述及所調查之證據主張有刑事訴訟法第159
　　　條第1 項不得為證據之情形，復均未曾於言詞辯論終結前
　　　聲明異議（見簡上字第37號卷第56、57、93至96、169至1
　　　71、196至202頁），本院審酌上開證據資料製作時之情況
　　　，均無違法不當及證明力明顯過低之瑕疵，亦認為以之作
　　　為證據應屬適當，依刑事訴訟法第159 條之5 規定，認前
　　　揭證據資料均有證據能力。
（二）次按詰問權係指訴訟上當事人有在審判庭輪流詰問證人，
　　　以求發現真實，辨明供述證據真偽之權利，其於現行刑事
      訴訟制度之設計，係以刑事訴訟法第166 條以下所規定之
      交互詰問為實踐，屬於人證調查證據程序之一環；與證據
      能力係指符合法律所規定之證據適格，而得成為證明犯罪
      事實存在與否之證據適格，性質上並非相同。又未經被告
      詰問之被告以外之人於偵查中向檢察官所為之陳述，依刑
      事訴訟法第159 條之1 第2 項，原則上屬於法律規定為有
      證據能力之傳聞證據，於例外顯有不可信之情況，始否定
      其得為證據。是得為證據之被告以外之人於偵查中向檢察
      官所為之陳述，雖因其陳述未經被告詰問，應認屬於未經
      合法調查之證據，惟並非無證據能力而禁止使用，此項詰
　　　問權之欠缺，非不得於審判中由被告行使以補正，而完足
      為經合法調查之證據，有最高法院97年度臺上字第356 號
      判決意旨足供參照。又按刑事訴訟法第158 條之3 規定：
      「證人、鑑定人依法應具結而未具結者，其證言或鑑定意
　　　見，不得作為證據。」所謂「依法應具結而未具結者」，
　　　係指檢察官或法官依刑事訴訟法第175 條之規定，以證人
　　　身分傳喚被告以外之人（證人、告發人、告訴人、被害人
      、共犯或共同被告）到庭作證，或雖非以證人身分傳喚到
      庭，而於訊問調查過程中，轉換為證人身分為調查時，此
      時其等供述之身分為證人，則檢察官、法官自應依本法第
      186 條有關具結之規定，命證人供前或供後具結，其陳述
      始符合第158 條之3 之規定，而有證據能力。若檢察官或
      法官非以證人身分傳喚，而以告發人、告訴人、被害人或
      共犯、共同被告身分傳喚到庭為訊問時，其身分既非證人
      ，即與「依法應具結」之要件不合，縱未命其具結，純屬
      檢察官或法官調查證據職權之適法行使，當無違法可言。
      而前揭不論係本案或他案在檢察官面前作成未經具結之陳
      述筆錄，係屬被告以外之人於偵查中向檢察官所為之陳述
      ，本質上屬於傳聞證據，基於保障被告在憲法上之基本訴
      訟權，除該被告以外之人死亡、身心障礙致記憶喪失或無
      法陳述、滯留國外或所在不明而無法傳喚或傳喚不到、或
      到庭後拒絕陳述等情形外，如已經法院傳喚到庭具結而為
      陳述，並經被告之反對詰問，前揭非以證人身分而在檢察
      官面前未經具結之陳述筆錄，除顯有不可信之情況者外，
      依刑事訴訟法第159 條之1 第2 項，仍非不得為證據，惟
      應於判決內敘明其符合傳聞證據例外之理由。不能因陳述
      人未經具結，即一律適用本法第158 條之3 之規定，排除
      其證據能力，亦有最高法院97年度臺上字第1373號判決意
      旨可供參照。查被告之輔佐人雖陳稱：證人即告訴人甲○○於偵查中證述不屬實，無證據能力等語；然證人即告訴
　　　人甲○○於偵查時所為之陳述，係以被告之身分應訊，自
　　　無依法應具結之問題；且證人即告訴人甲○○嗣於本院審
　　　理時已以證人身分傳喚到庭具結而為陳述，並經被告行交
　　　互詰問暨輔佐人為詢問，被告之對質詰問權已獲充分保障
　　　，復審酌證人即告訴人甲○○於檢察官偵訊時之外部客觀
　　　情況，並無顯不可信之情形，依前開刑事訴訟法第159 條
　　　之1 第2 項之說明，符合傳聞證據例外之理由，且與本案
　　　具有關連性，應得作為證據使用而有證據能力。
（三）又按被告以外之人於檢察事務官、司法警察官或司法警察
      調查中所為之陳述，與審判中不符時，其先前之陳述具有
      較可信之特別情況，且為證明犯罪事實存否所必要者，得
      為證據，刑事訴訟法第159 條之2 亦有明定。本件證人即
      告訴人甲○○於警詢時所為陳述，乃被告以外之人於審判
　　　外之陳述，屬傳聞證據，被告及其輔佐人於本院準備程序
　　　中爭執其證據能力，而證人即告訴人甲○○於警詢時所為
　　　陳述查無刑事訴訟法第159 條之2 所定「陳述與審判中不
　　　符，其先前之陳述具有較可信之特別情況，且為證明犯罪
　　　事實存否所必要」之特別情形，自無例外賦予證據能力之
　　　必要，從而證人即告訴人甲○○之警詢筆錄無證據能力。
（四）又按從事業務之人於業務上或通常業務過程所須製作之紀
　　　錄文書、證明文書，除顯有不可信之情況外，得為證據，
　　　刑事訴訟法第159 條之4 第2 款已定有明文。又醫師法第
　　　12條第1 項規定：醫師執行業務時，應製作病歷，並簽名
　　　或蓋章及加註執行年、月、日；第2 項規定：前項病歷，
　　　除應於首頁載明病人姓名、出生年、月、日、性別及住址
　　　等基本資料外，其內容至少應載明下列事項：一、就診日
　　　期。二、主訴。三、檢查項目及結果。四、診斷或病名。
　　　五、治療、處置或用藥等情形。六、其他應記載事項。因
　　　此醫師執行醫療業務時，不論患者是因病尋求診療，或因
　　　特殊目的而就醫，醫師於診療過程中，應依醫師法之規定
　　　製作病歷，此一病歷之製作，均屬醫師於醫療業務過程中
　　　所須製作之紀錄文書，而且每一醫療行為均屬可分，因其
　　　接續之看診行為而構成醫療業務行為，其中縱有因訴訟目
　　　的，例如被毆傷而尋求醫師之治療，對醫師而言，仍屬其
　　　醫療業務行為之一部分，仍應依法製作病歷，則該病歷仍
　　　屬業務上所製作之紀錄文書，與通常之醫療行為所製作之
　　　病歷無殊，自屬刑事訴訟法第159 條之4 第2 款所稱從事
　　　業務之人於業務上所須製作之紀錄文書，而診斷證明書係
　　　依病歷所轉錄之證明文書，自仍屬本條項之證明文書，最
　　　高法院100 年度臺上字第457 號判決意旨足資參照。查告
　　　訴人甲○○之國軍新竹地區醫院109 年6 月6 日受理家庭
　　　暴力事件驗傷診斷書1 份係醫師就其診斷治療病患之紀錄
　　　文書、證明文書，參照前開說明，自屬刑事訴訟法第159
　　　條之4 第2 款所稱從事業務之人於業務上或通常業務過程
　　　所須製作之紀錄文書、證明文書，而證人即即前開診斷證
　　　明書之檢診醫師施韋伃於本院審理時亦具結後證述：告訴
　　　人甲○○及被告於當天都是我看診，我們那邊的章有2 到
　　　3 種，告訴人甲○○及被告的診斷證明書上的章都是我核
　　　的章等語明確（見簡上字第37號卷第174 頁），此外復無
　　　具體事證顯示該診斷證明書存有詐偽或虛飾之情事，是以
　　　核無該法條所定顯有不可信之特別情況，自得為證據。
（五）再按本判決下列所引用其餘所依憑判斷之非供述證據，均
      無證據證明係公務員違背法定程式所取得，亦無刑事訴訟
      法第159 條之4 第1 款、第2 款顯有不可信之情況而不得
      作為證據之情形，且均經本院於審理期日提示予檢察官、
      被告及其輔佐人辨識而為合法調查，自均有證據能力。
二、認定犯罪事實所憑之證據及理由：
（一）訊據被告丙○○坦承其為告訴人甲○○之配偶彭淨筵的姑
　　　姑，其有於如事實欄所述時地與告訴人甲○○、案外人彭
　　　淨筵及彭鑛淋發生口角等情，惟矢口否認有何傷害犯行，
　　　辯稱：我沒有打甲○○，是他一直對我吐口水，要打我，
　　　是他們3 人一直要惹我，我有對他照相云云。又被告之輔
　　　佐人則陳稱：甲○○之診斷證明書上醫師的章部分只有1
　　　個簡章，並沒有親筆簽名，和被告之診斷證明書上是比較
　　　複雜的醫師章不同；又診斷證明書中之驗傷解析圖上並沒
　　　有標示出傷患位置及範圍；且甲○○驗傷時間是案發後不
　　　到2 小時，不可能看的到瘀青，故該診斷證明書內容不可
　　　採。丙○○於107 年年底發生車禍之後，雙手雖然可以舉
　　　起，但無法施力，不可能做出會導致甲○○受傷之行為。
　　　而甲○○所受傷勢部分在影片中都沒有任何接觸，如果被
　　　告真有打到甲○○之前臂，如何造成其左上臂瘀青左肩疼
　　　痛之傷勢？且甲○○在去醫院途中有1 個小時的空閒時間
　　　，其有可能為了使被告入罪而自行製造出這些傷勢云云。
（二）經查：
  １、前揭事實業據證人即告訴人甲○○於偵訊時證述：被告是
　　　我老婆彭淨筵的親戚，但我不認識她。當時有5 個人在場
　　　，有我老婆、姨子、我兒子、我及被告都有在場。我的傷
　　　勢是丙○○用拳頭毆打造成，手機錄影畫面是我姨子在遠
　　　處看到被告打我時，用趕快用手機錄影。（依據翻拍照片
　　　顯示，雙方當時有互相推擠而有肢體接觸，有何意見？）
　　　沒有意見，我當時有用手擋被告，有肢體接觸。我跟被告
　　　有推擠，但我沒有攻擊被告等語，暨於本院審理時具結後
　　　證稱：緣由是我太太跟我小姨子在除草，我在車上睡覺，
　　　我太太突然叫我趕快起來，我就擋在我太太前面，被告用
　　　手在揮舞，一直在打我，我用手在擋。（你受傷的地方是
　　　哪裡？）【證人甲○○以左手摸其左耳及左側脖子處並稱
　　　】應該是這邊，當時我去醫院，醫生有幫我看一下左側。
　　　（你左上臂有瘀傷是哪裡有瘀傷？）【證人甲○○以手摸
　　　左側短袖袖子處並稱】這邊。（這是如何造成瘀傷的？）
　　　因為被告的手在攻擊，我在那邊擋著。是在阻擋被告的過
　　　程中造成我左上臂瘀傷。（那左肩疼痛是怎麼回事？）也
　　　是一樣，被告是隨便揮舞，我只能擋而已，被告是左右在
　　　揮，不是單手在揮而已，被告打的力量還蠻大的。我是做
　　　水電工程的，被告年紀跟我差有一段距離，我不能去反擊
　　　，只是單純抵擋跟防衛。後來我們就報警了等語綦詳（見
　　　偵字第7970號卷第38、39頁、簡上字第37號卷第178至180
　　　頁）；又經本院當庭勘驗錄影畫面結果：播放器時間為00
　　　：00：00起，可聽見被告與告訴人甲○○、案外人彭淨筵
　　　及彭鑛淋等在爭執、播放器時間為00：00：12時，被告以
　　　右手碰觸告訴人甲○○右手臂之方式，向前推告訴人甲○○之身體、播放器時間為00：00：19時，被告向告訴人甲○○靠近，被告站在地面較高之人行道上，告訴人甲○○
　　　則站在地面較低之道路上、播放器時間為00：00：23時，
　　　被告以右手揮向告訴人甲○○，遭告訴人甲○○以左手抵
　　　抗擋下。…播放器時間為00：01：48時，被告以右手揮向
　　　告訴人甲○○，遭告訴人甲○○以雙手抵抗擋下，雙方繼
　　　續爭執等情，有本院勘驗筆錄1 份及錄影畫面翻拍照片8
　　　幀附卷足佐（見簡上字第37號卷第91至94、99、101、105
　　　、109 頁），顯見被告於案發當時確有數度以手用力揮向
　　　告訴人甲○○，告訴人甲○○因此以左手抵抗阻擋住被告
　　　之揮擊，從而告訴人甲○○之左上臂在抵擋被告所施加推
　　　及暨揮擊過來之外力下因此受有瘀青之傷勢，暨其左肩亦
　　　因之連動而受有疼痛之傷害，均屬符合常理之認定。再者
　　　，證人即案發後為告訴人甲○○檢傷之醫師施韋伃於本院
　　　審理時具結後已證述：（疼痛如何用外傷來觀察？）疼痛
　　　主要是問病人，然後再記錄上去是哪裡痛，疼痛的觀察當
　　　然就是問診或做檢查。通常是病人講完，我們會做理學檢
　　　查，會觸診，會按壓，看是否有疼痛的現象，會看疼痛刺
　　　激的反應。病人會主訴說自己哪裡痛，我們會去觸診那個
　　　地方結構上穩不穩定，還是外觀有明顯腫脹，還是紅腫、
　　　熱痛，我們會藉由理學檢查方面稍微註記上去。我觸診上
　　　發現有疼痛，才有註記。（病人假設隨便講一講，說謊，
　　　你有無辦法知道？）因為平常病人我們常常在檢查，如果
　　　病人有疼痛還是沒有，我們檢查會知道，如果沒有我們就
　　　不會寫了。（這是你依據你的醫療經驗及判斷後寫下的檢
　　　查結果？）是等語明確（見簡上字第37號卷第171至176頁
　　　），並有國軍新竹地區醫院於109 年6 月6 日所出具記載
　　　告訴人甲○○有左上臂瘀青及左肩疼痛之傷害的受理家庭
　　　暴力事件驗傷診斷書1 份在卷可憑（見偵字第7970號卷第
　　　14頁），此外，復有警員林震平所出具之偵查報告1 份、
　　　錄影畫面翻拍照片2 幀及臺灣新竹地方檢察署檢察官109
　　　年度偵字第12594 號不起訴處分書1 份等附卷足稽（見偵
　　　字第7970號卷第3 、15、43、44頁），綜合前開證人即告
　　　訴人甲○○所證述情節、證人乙○○○○所證述內容、本
　　　院勘驗筆錄及錄影畫面翻拍照片暨前述其餘證據相互勾稽
　　　以觀，顯見被告確於如事實欄所述時地為傷害告訴人甲○○之行為，因而致告訴人甲○○受有上揭傷勢無訛。
　２、被告及其輔佐人雖以上揭情詞置辯及陳述，然查被告確於
　　　如事實欄所述時地以手推向暨揮向告訴人甲○○，致告訴
　　　人甲○○因此以左手抵擋阻抗等情，業經本院當庭勘驗錄
　　　影畫面並製有勘驗筆錄1 份在卷可佐等情，已如前述，從
　　　而被告空言否認有打告訴人甲○○云云，難認屬實，自不
　　　足採信。又查證人乙○○○○於本院審理時已具結後證述
　　　：（驗傷診斷書反面驗傷解析圖中2 個人體示意圖是何用
　　　途？）這是用來畫說哪邊有瘀青，還是有傷口，還是很明
　　　顯有異常，我們就會寫上去。（只要有外傷就要註記嗎？
　　　）沒有，我們當下觀察有異常才要註記等語甚明（見簡上
　　　字第37號卷第172 頁），此外參諸被告於案發當日亦有於
　　　同日19時35分許至國軍新竹地區醫院接受證人乙○○○○
　　　檢傷，並經該醫院於同日出具被告之受理家庭暴力事件驗
　　　傷診斷書1 份（見偵字第7970號卷第13頁），觀諸此份診
　　　斷證明書內驗傷解析圖中2 個人體示意圖亦無任何註記等
　　　情，而被告及其輔佐人於本院審理時均陳稱對此份驗傷診
　　　斷書並無意見等語（見簡上字第37號卷第169至171、197
　　　頁），益徵證人乙○○○○於本院審理時所證述前開內容
　　　屬實，輔佐人徒以告訴人甲○○之國軍新竹地區醫院受理
　　　家庭暴力事件驗傷診斷書內驗傷解析圖中2 個人體示意圖
　　　並無任何註記一節而陳稱此份診斷證明書內容不實，自屬
　　　率斷。又查告訴人甲○○及被告於案發當日係先後至國軍
　　　新竹地區醫院驗傷，且同為證人乙○○○○檢傷等情，業
　　　如前述，而被告及告訴人甲○○之驗傷診斷書中檢診醫師
　　　欄位之印文雖有不同，然係因證人乙○○○○之名義的印
　　　章本有2 至3 種，該2 份驗傷診斷書上均是證人乙○○○○核章一節，業經證人乙○○○○於本院審理時證述甚詳
　　　，亦如前述（見簡上字第37號卷第174 頁），從而輔佐人
　　　陳稱告訴人甲○○之前揭驗傷診斷書內檢傷醫師欄位之印
　　　文太簡單，顯見所載內容虛偽不實云云，顯為臆測之詞，
　　　難以憑採。再者，證人乙○○○○於本院審理時已具結後
　　　證述當日對告訴人甲○○診斷及驗傷等情，業如前述，參
　　　諸證人乙○○○○與被告及告訴人甲○○等人並不認識，
　　　是其已無甘冒遭訴追刑事偽證罪責之風險而故為虛偽證述
　　　之理，況且苟若證人乙○○○○真有偏頗之處，在被告於
　　　案發當日亦係由其檢傷之情況下，其當應在被告之驗傷診
　　　斷書上輕描淡寫而虛偽記載被告之傷勢情形，然被告及其
　　　輔佐人對被告之該份驗傷診斷書內容均表示並無意見一節
　　　，亦如前述，顯見證人乙○○○○並無故為不實記載傷勢
　　　內容而迴護告訴人甲○○之情事，而證人乙○○○○於案
　　　發後同日18時45分許對告訴人甲○○為檢傷診斷時，確係
　　　基於實際所見後依其所具醫學專業知識診斷後出具該份驗
　　　傷診斷書所載傷勢內容，足認告訴人甲○○於就醫之時確
　　　有此傷勢，灼然至明。
　３、至證人丁○○於本院審理時固證述：被告發生車禍後，手
　　　無法用力往上提，舉不上去等語在卷（見簡上字第37號卷
　　　第190至192頁），然證人丁○○於案發當時並未在場，且
　　　依本院當庭勘驗案發當時錄影畫面結果，被告共有4 次向
　　　前舉手超過其肩膀高度而推向及碰觸告訴人甲○○、有1
　　　次尚且係高舉手超過其頭部高度而揮向告訴人甲○○等情
　　　，有本院勘驗筆錄1 份及錄影畫面翻拍照片10幀附卷可憑
　　　（見簡上字第37號卷第91至94、99至106 頁），足見證人
　　　丁○○所證述上揭內容非為實在，輔佐人徒以此節而陳稱
　　　被告手無法舉起，因此無法造成甲○○受此傷勢云云，顯
　　　非事實。再者，輔佐人雖又陳稱：甲○○在去醫院途中有
　　　1 個小時的空閒時間，其有可能為了使被告入罪而自行製
　　　造出這些傷勢云云，然輔佐人並未提出任何具體證據資料
　　　供為調查以資佐證渠所指述此情為真實，難以其所為臆測
　　　之詞即為此認定，自不待言。
（三）綜上，被告所辯及輔佐人所為陳述均難以憑採，從而本案
      事證明確，被告所為前開傷害犯行洵堪認定，應予依法論
　　　科。
三、按家庭暴力，係指家庭成員間實施身體、精神或經濟上之騷
　　擾、控制、脅迫或其他不法侵害之行為；而家庭暴力罪，則
　　指家庭成員間故意實施家庭暴力行為而成立其他法律所規定
　　之犯罪，家庭暴力防治法第2 條第1 款、第2 款分別定有明
　　文。查被告丙○○為案外人彭淨筵之姑姑，告訴人甲○○則
　　為案外人彭淨筵之夫，是以被告與告訴人甲○○間具有家庭
　　暴力防治法第3 條第4 款之家庭成員關係。被告所為前開傷
　　害犯行，屬家庭暴力防治法第2 條第2 款之家庭暴力罪，惟
　　因家庭暴力防治法之上開條文並無罰則規定，被告所為前開
　　犯行應依刑法之相關規定予以論罪科刑。是核被告所為，係
　　犯刑法第277 條第1 項之傷害罪。又被告於案發當時與告訴
　　人甲○○、案外人彭淨筵及彭鑛淋等人發生口角及追逐，基
　　於傷害犯意而先後對告訴人甲○○為如事實欄所述傷害行為
　　，其先後各舉動，係於密切接近之時、地實施，且均係侵害
　　告訴人甲○○之身體法益，各行為之獨立性極為薄弱，依一
　　般社會通常觀念，在時間差距上，難以強行分開而成獨立之
　　行為，無非係欲達其同一目的之接續性動作，在主觀上顯係
　　基於接續性犯意而為，應屬接續犯。至聲請簡易判決處刑意
　　旨雖認告訴人甲○○於事實欄所示時地因遭被告為前述傷害
　　犯行，因而尚受有臉部疼痛之傷害等情；然查證人即告訴人
　　甲○○於偵訊時並未具體證述被告以何方式傷害因而造成其
　　受有臉部疼痛之傷勢，於本院審理時復證述：（你說被告有
　　打到你臉部，是錄影前還錄影後？）我忘記了等語在卷（見
　　偵字第7970號卷第38、39頁、簡上字第37號卷第188 頁），
　　且經本院當庭勘驗錄影畫面結果，亦未見被告有徒手接觸到
　　告訴人甲○○臉部之行為等情，有前揭勘驗筆錄1 份附卷足
　　參，從而已難僅依告訴人甲○○之國軍新竹地區醫院受理家
　　庭暴力事件驗傷診斷書有記載此部分傷勢內容即遽認告訴人
　　甲○○於案發時地遭被告傷害後尚受有此部分傷勢至明，是
　　此部分聲請簡易判決處刑意旨尚有未洽，附此敘明。
四、原判決以被告所為，罪證明確，應予論罪科刑，固非無見，
　　惟本案經本院審理後，認被告於如事實欄所述時地所為傷害
　　犯行並未致告訴人甲○○受有臉部疼痛之傷勢，是以此部分
　　聲請簡易判決處刑意旨尚有未洽，已如前述，是以原審判決
　　認事用法尚有違誤。被告不服原判決，提起上訴，否認犯罪
　　，雖核無理由，然原判決既有如上所指之認事用法錯誤之處
　　，原判決已難維持，本院自應予以撤銷改判。
五、爰以行為人之責任為基礎，審酌被告不思理性解決處理與案
　　外人彭淨筵及彭鑛淋暨告訴人甲○○間之糾紛，卻為上揭傷
　　害行為，導致告訴人甲○○受有前開傷勢，是其所為實不足
　　取，被告之犯罪動機、手段、情節、目的、告訴人甲○○所
　　受傷勢情形、被告犯後始終否認犯行，未與告訴人甲○○達
　　成和解，亦未為任何損害賠償，態度非佳，暨衡酌被告前並
　　無犯罪之前科紀錄等情，有臺灣高等法院被告前案紀錄表1
　　份在卷可憑（見簡上字第37號卷第217 頁）、其為國小肄業
　　之智識程度、與女兒同住、有從事農事，經濟來源另仰賴同
　　住女兒提供之家庭及生活狀況等一切情狀，量處如主文所示
　　之刑，並諭知如易科罰金之折算標準，以資懲儆。
六、末按檢察官聲請以簡易判決處刑之案件，經法院認為有刑事
　　訴訟法第451 條之1 第4 項但書之情形者，應適用通常訴訟
　　程序審判之，刑事訴訟法第452 條定有明文；且對於簡易判
　　決之上訴，準用刑事訴訟法第三編第一章及第二章之規定，
　　管轄第二審之地方法院合議庭受理簡易判決上訴案件，應依
　　通常程序審理。其認案件有刑事訴訟法第452 條之情形者，
　　應撤銷原判決，逕依通常程序為第一審判決，法院辦理刑事
　　訴訟簡易程序案件應行注意事項第14項亦有規定。查被告前
　　已於原審判決前具狀聲請准予由其外甥戊○○為輔佐人並請
　　求開庭等情，有刑事聲請開庭狀1 份及蓋有本院收文戳章及
　　臺灣新竹地方檢察署110 年1 月7 日竹檢永禮109 聲他1131
　　字第1109000579號函1 份在卷可參；且本院認定之犯罪事實
　　，被告上開傷害行為並未同時導致告訴人甲○○受有臉部疼
　　痛之傷勢等情，已如前述，顯然與檢察官據以求處罪刑之事
　　實不符，而有刑事訴訟法第451 條之1 第4 項但書第1 款及
　　第2 款之情形，依前揭法律規定，原審適用簡易判決處刑程
　　序，尚有未合，應由本院合議庭改依通常程序審理後，自為
　　第一審之判決，附此敘明。
據上論斷，應依刑事訴訟第452 條、第455 條之1 第1 項、第3
項、第451 條之1 第4 項但書第1 款、第2 款、第369 條第1 項
前段、第364 條、第299 條第1 項前段，刑法第277 條第1 項、
第41條第1 項前段，刑法施行法第1 條之1 第1 項，判決如主文
。　　
本案經檢察官吳志中聲請簡易判決處刑，檢察官陳亭宇到庭執行
職務。
中　　華　　民　　國　　111 　年　　7 　　月　　29　　日
                  刑事第一庭    審判長法  官   楊麗文
　　　　　　　　　                    法  官   王凱平
　　　　　　　　　                    法  官   楊惠芬
以上正本證明與原本無異。  
如不服本判決應於收受送達後20日內向本院提出上訴書狀，並應
敘述具體理由；其未敘述上訴理由者，應於上訴期間屆滿後20日
內向本院補提理由書（均須按他造當事人之人數附繕本）「切勿
逕送上級法院」。告訴人或被害人如對於本判決不服者，應具備
理由請求檢察官上訴，其上訴期間之計算係以檢察官收受判決正
本之日期為準。　　　　　　　　　　　　　　　　　　　
中　　華　　民　　國　　111 　年　　8 　　月　　4 　　日
　　　　　　　　　　　　　　　　　　　書記官   李艷蓉
附錄本案論罪科刑法條：
刑法第277 條：
傷害人之身體或健康者，處五年以下有期徒刑、拘役或五十萬元
以下罰金。
犯前項之罪，因而致人於死者，處無期徒刑或七年以上有期徒刑
；致重傷者，處三年以上十年以下有期徒刑。